臺灣高等法院刑事判決　　　　　　　　　　　　九十三年度上易字第一七九號
　　上　訴　人　臺灣板橋地方法院檢察署檢察官
　　上　訴　人
　　即　被　告　甲○○
　　被　　　告　乙○○
　　右　一　人
　　選任辯護人　賴玉梅律師
　　　　　　　　黃勝和律師
右上訴人因被告等違反商標法案件，不服臺灣板橋地方法院九十一年度易字第一七二
五號，中華民國九十二年九月十二日第一審判決（起訴案號：臺灣板橋地方法院檢察
署九十年度偵字第六九三九號），提起上訴，本院判決如左：
    主  文
原判決關於甲○○部分撤銷。
甲○○明知未得商標權人同意，於同一商品，使用近似於其註冊商標，有致相關消費
者混淆誤認之虞之商品而販賣，處有期徒刑肆月，如易科罰金，以參佰元折算壹日。
扣案仿冒企鵝牌夾克伍佰拾壹件、仿冒企鵝牌商標Ｔ恤壹仟捌佰拾壹件，均沒收
。
其他上訴駁回。
    事  實
一、甲○○明知企鵝牌、ＭＵＮＳＩＮＧＷＥＡＲ等如附表一編號一之商標，由美商
    滿星懷公司向我國經濟部中央標準局（現改制為智慧財產局）申請註冊登記，將
    之移轉登記予日商東洋紡績株式會社（即東洋紡績股份有限公司，以下簡稱東洋
    紡績公司），附表一編號二、三所示之商標，為東洋紡績公司申請商標註冊登記
    ，均經核准使用於男內衣、睡衣、針織衣服、運動服、便服等商品之商標，其商
    標註冊號數、商標名稱圖樣、專用商品、專用期間均詳如附表一所示。該東洋紡
    績公司所生產製造使用上開商標之衣服等商品，在國際及國內市場均行銷多年，
    具有相當之聲譽，為業者及一般消費大眾所熟知，屬相關大眾所共知之商標及商
    品。甲○○於民國八十九年間，明知香港莫斯諾公司販售之Ｔ恤、夾克係未得商
    標權人東洋紡績公司之同意，於同一商品使用近似其註冊商標，有致相關消費者
    混淆誤認之虞之商品，低價購入Ｔ恤五千件、夾克三千件，Ｔ恤以每件新台幣（
    下同）六十二元、夾克以每件二百三十元之價格，於八十九年十一月二十七日出
    售與知情之林泉成（林泉成販賣上揭商品，業經原審法院判處有期徒刑四月確定
    ）。嗣為警於九十年一月十五日，持搜索票搜索而查獲，並扣得使用近似上開商
    標之仿冒企鵝牌夾克五百三十一件、Ｔ恤一千八百三十一件。
二、案經東洋紡績公司委由陳蒨儀律師告訴，由內政部警政署保安警察第三總隊第二
    大隊報請臺灣板橋地方法院檢察署檢察官偵查起訴。
    理  由
一、被告甲○○有罪撤銷改判部分：
（一）訊之上訴人即被告甲○○，矢口否認有違反商標法之犯行，辯稱：所販售之Ｔ
      恤、夾克係向香港莫斯諾有限公司進口，服飾上之企鵝圖樣與日商東洋紡績公
      司之企鵝圖樣並不相同。且伊販賣商品上之企鵝圖有美術著作權證明，所用Ｍ
      ＯＮＳＩＮ０莫斯諾字樣，已向經濟部智慧財產局申請商標註冊登記，Ｔ恤及
      夾克不是仿冒日商東洋紡績公司商標專用權之商品云云。
（二）然查：
  １、附表一所示之企鵝等商標名稱及圖樣，為東洋紡績公司向我國經濟部中央標準
      局（現為智慧財產局）申請註冊登記，經核准取得指定使用於類各類衣服、褲
      子、胸罩、泳衣、束腰帶及男內衣、睡衣、針織衣服、運動服、便服等商品之
      商標專用權，有經濟部中央標準局核發之商標註冊證影本附卷足稽。而查獲之
      (1)Ｔ恤部分：白色Ｔ恤，領標標示「ＭＯＮＳＩＮＯＷＥＡＲ」、「ＧＲＡ
      ＮＤＥＵＲ」，衣服左上部有企鵝圖樣，以及有「ＭＯＮＳＩＮＯＷＥＡＲＣ
      ＵＰ」字樣，吊牌上有企鵝圖樣及「ＭＯＮＳＩＮＯＷＥＡＲ」、「ＧＲＡＮ
      ＤＥＵＲ」字樣；白色Ｔ恤（企鵝圖樣在中間），領口標示「ＭＯＮＳＩＮ
      ＯＷＥＡＲ」、「ＧＲＡＮＤＥＵＲ」字樣，而衣服中間有企鵝圖樣，吊牌上
      有企鵝圖樣及「ＭＯＮＳＩＮＯＷＥＡＲ」、「ＧＲＡＮＤＥＵＲ」字樣；
      黑色Ｔ恤，領口標示「ＭＯＮＳＩＮＯＷＥＡＲ」、「ＧＲＡＮＤＥＵＲ」字
      樣，吊牌上有企鵝圖樣及「ＭＯＮＳＩＮＯＷＥＡＲ」、「ＧＲＡＮＤＥＵＲ
      」字樣。(2)夾克部分：衣服左上部，有企鵝圖樣，以及「ＭＯＮＳＩＮＯＷＥ
      ＡＲＣＵＰ」，吊牌上有企鵝圖樣及「ＭＯＮＳＩＮＯＷＥＡＲ」、「ＧＲＡ
      ＮＤＥＵＲ」等字樣，有各該扣案之Ｔ恤及夾克可資比對，且經原審法院勘驗
      屬實，製有勘驗筆錄在卷足稽。
  ２、按商標圖樣之近似，以具有普通知識經驗之購買人，於購買時施以普通所用之
      注意，有無混同誤認之虞判斷之，為商標法施行細則第十五條第一項所明定。
      是以商標在外觀、觀念或讀音方面有一構成近似者，即為近似之商標。而被告
      甲○○販售之Ｔ恤、夾克上有「ＭＯＮＳＩＮＯＷＥＡＲＣＵＰ」、「ＭＯＮ
      ＳＩＮＯＷＥＡＲ」、「ＧＲＡＮＤＥＵＲ」等字樣，分別與告訴人東洋紡績
      公司享有商標註冊專用權之「ＭＵＮＳＩＮＧＷＥＡＲ」、「ＧＲＡＮＤＳＬ
      ＡＭ」字母接近，除了少數字母不同外，外觀極其相近，並無特別殊異，讀音
      上差別不大。二者商標於異時異地隔離觀察，或連貫唱呼之際，外觀上及讀音
      上有致相關商品購買之消費者，產生混淆誤認之虞，應屬近似之商標。尤其二
      者均在衣服上顯示企鵝圖樣，被告甲○○販賣之Ｔ恤、夾克上之企鵝圖樣，除
      企鵝頭部方向與附表一編號一所示之企鵝圖樣方向不同外，外觀甚為相似；Ｔ
      恤、夾克將附表一編號一至三之近似商標圖樣及文字併列使用，自足使消費者
      發生混淆誤認，誤信產品即為東洋紡績公司之產品。
  ３、被告甲○○雖辯稱「ＭＯＳＩＮＯ莫斯諾」字樣，其於八十九年六月五日向經
      濟部智慧財產局申請商標註冊，經核准商標註冊號數為第00000000號
      ，並指定於商標法施行細則第四十九條第二十五類之衣服、靴鞋、帽子等商品
      ，專用期限自九十年八月十六日起至一百年八月十五日止，並就Ｔ恤、夾克上
      之企鵝圖已向財團法人臺灣經濟發展研究院登記美術著作云云。提出冠中國際
      專利商標事務所八十九年六月五日及八十九年十一月十五日函影本、規費收據
      影本、商標註冊申請書影本、著作權登記申請書影本、著作權證書影本、企鵝
      圖影本、商標登記證影本、台灣高等行政法院九十一年度訴字第四一三八號判
      決影本為證。然本件被告販賣查獲之Ｔ恤、夾克係使用「ＭＯＮＳＩＮＯＷＥ
      ＡＲ」、「ＧＲＡＮＤＥＵＲ」等字樣，並非被告甲○○申請註冊之「ＭＯＳ
      ＩＮＯ莫斯諾」字樣，縱被告甲○○另有取得「ＭＯＳＩＮＯ莫斯諾」之商標
      註冊，亦與本件其販售商品無關。至其Ｔ恤、夾克所使用之企鵝圖，雖經向財
      團法人臺灣經濟發展研究院登記美術著作，惟著作權採取創作保護主義，並非
      採取登記主義。向民間之財團法人台灣經濟發展研究院登記著作權，並無法律
      依據。被告甲○○之企鵝圖應否受著作權之保護，應以有無原創性作為認定標
      準。核被告甲○○所謂之企鵝圖樣，除企鵝頭部方向外，其餘部分均與東洋紡
      績公司之企鵝圖樣相似。東洋紡績公司之企鵝圖樣商標商品在市面行銷多年，
      有相當之聲譽，為業者及一般社會大眾所熟知；被告甲○○又以服飾之販售為
      業，自承經營服飾業多年，對於該商品之市場售價及真偽辨識方法應知之甚稔
      ，注意義務亦較一般消費者為高。參諸如附表一所示之商標圖樣，為相關大眾
      所知之著名商標，其企鵝圖顯然抄襲東洋紡績公司之企鵝商標，以圖魚目混珠
      ，不具原創性。另附表一所示之商標之企鵝牌衣服，市場上之售價均為數千元
      以上，東洋紡績公司並投下鉅資於各種雜誌刊登廣告，例如遠見雜誌、商業周
      刊、時報周刊等，有告訴代理人陳蒨儀律師提出之雜誌影本附卷足參。該等商
      標已為一般民眾耳熟能詳之品牌。被告甲○○竟以每件六十二元、二百三十元
      之低價交易，與市價差異甚鉅。且企鵝牌為知名品牌，銷售管道必定由合法代
      理商銷售，被告甲○○並非向東洋紡績公司或其代理商購買，且被告甲○○稱
      向香港莫斯諾公司購買之Ｔ恤五千件、夾克三千件，僅口頭約定，並無任何書
      面云云，以其購買之數量龐大，如係正當銷售管道，應有書面契約或相關銷售
      單據，此顯與正常交易狀況不符。況依被告甲○○所辯，該商品由香港購入，
      則「ＭＯＳＩＮＯ莫斯諾」商標，應為香港莫斯諾公司所有，何以被告甲○○
      自行向經濟部智慧財產局申請註冊為商標專用權人，又其所販售之Ｔ恤、夾克
      上之圖樣為「ＭＯＮＳＩＮＯＷＥＡＲ」、「ＧＲＡＮＤＥＵＲ」，被告甲○
      ○卻申請「ＭＯＳＩＮＯ莫斯諾」作為商標圖樣，益見被告甲○○明知該等Ｔ
      恤、夾克係未經商標權人同意，於同一商品使用近於他人商標之商品，意圖營
      利販售。
  ４、綜上所述，被告所辯，為卸責之詞，不足採信。其罪證明確，犯行洵堪認定，
      應予依法論科。
（三）被告甲○○犯罪後，商標法業於九十二年五月二十八日修正公布，九十二年十
      一月二十八日施行，原商標法第六十三條修正為第八十二條，經比較結果，兩
      者刑度相同，依刑法第二條第一項前段規定，自應適用裁判時之新法。核被告
      甲○○所為，係犯商標法第八十二條之未得商標權人同意，於同一商品，使用
      近似於其註冊商標，有致相關消費者混淆誤認之虞之商品而販賣罪。
（四）原審對被告為有罪科刑之判決，固非無見。惟查：被告犯罪後，商標法業經修
      正公布施行，原審於判決時，不及比較適用，仍依舊法判決，自有未洽，而無
      可維持。被告上訴意旨，仍執前詞，否認犯罪，雖不足採，但原判決既有可議
      ，自應由本院將被告甲○○部分撤銷改判。爰審酌被告甲○○以低價販入仿品
      ，不正競爭危害消費者利益及工商正常發展，及其素行、品行、犯罪動機、生
      活狀況、智識程度、犯罪後態度等一切情狀，量處與原審相同如主文第二項所
      示之刑，並諭知易科罰金之折算標準。扣案之仿冒企鵝牌夾克五百三十一件、
      Ｔ恤一千八百三十一件為仿冒商標之商品，應依商標法第八十三條規定，宣告
      沒收。
二、被告乙○○無罪上訴駁回部分：
（一）公訴意旨略以：被告乙○○明知「ＧＵＣＣＩ」如附表二所示之商標名稱及圖
      案，業經義大利商．固喜歡固喜公司（以下簡稱固喜公司）向我國經濟部中央
      標準局申請註冊登記，經核准使用於如附表二所示商品，現仍在商標專用期間
      內。又明知企鵝牌等如附表一所示之商標名稱及圖樣，業經東洋紡績公司向我
      國經濟部中央標準局申請註冊登記，經核准使用於如附表一所示商品。詎乙○
      ○未經固喜公司、東洋紡績公司之同意，於同一商品使用相同於上開二種註冊
      商標之圖樣之大衣一批，於八十九年十一月二十日，以每件二百三十元，出售
      予林泉成，林泉成陳列在家億服飾批發公司內，連續出售予不特定顧客賺取差
      價牟利。因認被告乙○○涉有行為時商標法第六十三條販賣仿冒商標商品罪嫌
      。
（二）訊據被告乙○○堅決否認有公訴人所指之犯行，辯稱：曾出售合法之鱷魚牌之
      服飾予林泉成，交易過一次，並無販售「ＧＵＣＣＩ」、「企鵝牌」大衣給林
      泉成等語。而公訴人認被告乙○○涉有上開犯行，係以同案被告林泉成之供述
      、測謊報告、扣案仿冒商標之大衣為其論據。
（三）按犯罪事實應依證據認定之，無證據不得認定其犯罪事實。又不能證明被告犯
      罪者，應諭知無罪之判決，刑事訴訟法第一百五十四條第二項、第三百零一條
      第一項定有明文。又告訴人之告訴，係以使被告受刑事訴追為目的，故其陳述
      是否與事實相符，仍應調查其他證據。又被告有罪之事實，應憑證據，如未能
      發現相當之證據，或證據不足以證明，自不能以推測或擬制之方法，以為裁判
      之基礎；且認定事實所憑之證據，其為訴訟上之證明，須達於通常一般人均不
      致有懷疑，而得確信其為事實之程度者，始得據為有罪之認定，倘其證明尚未
      達到此一程度而有合理之懷疑存在時，尚難為有罪之認定基礎；另苟積極證據
      不足以為不利於被告事實之認定，即應為有利於被告之認定，更不必有何有利
      之證據（最高法院三十年上字第八一六號、四十年台上字第八十六號、七十六
      年台上字第四九八六號判例意旨參照）。
（四）經查：
  １、被告乙○○於八十九年間，自立杰皮件有限公司受讓「鱷魚圖形」之商標專用
      權，有著作權證書、著作財產權專屬授權契約書、商標移轉登記申請書影在卷
      足稽（見偵卷第二百五十之一頁至第二百五十八頁）。且被告乙○○於八十七
      年間至八十九年間，販售與零售商之衣服，均係鱷魚牌服飾，為證人詹前鏞、
      楊文雄、陳山鴻證述屬實，被告乙○○所辯，僅販售鱷魚商標衣服，未販售其
      他廠牌之衣服，信而有徵。
  ２、已判決確定之同案被告林泉成於警詢中稱，向被告乙○○購買之大衣，係以堆
      放位置及那段時間未切到大衣的貨，認為該批仿冒「ＧＵＣＣＩ」、「企鵝牌
      」大衣係向被告乙○○購得云云（見偵卷第九頁）。然其於原審中供稱：庫存
      貨去切的話，都是整卡車去買，沒有時間注意商標，除了跟被告乙○○購買，
      也跟其他店家買，我買的貨品都堆在一起（見原審卷第五十三頁）。是以林泉
      成從事服裝切貨之買賣，貨物進出數量龐大，每次購買整卡車均隨意堆放於倉
      庫內混在一起，所述僅憑大衣堆放之位置，認係向被告乙○○購買，自屬其個
      人推測之詞，尚難遽採為不利被告之認定。
  ３、被告乙○○出售與林泉成大衣共計一千九百四十九件，開立有證明文件予林泉
      成（見偵卷第五頁），此與出售仿冒品，因屬非法，一般均無書面立據之交易
      方式，並不相同。又證人林亮宏即林泉成之員工，於原審亦證稱：當初林泉成
      向被告乙○○購買大衣之際，由其擔任點貨之工作，當時林泉成向不同之人進
      貨很多，沒有注意任何商標、品牌等，對於本件查獲之仿冒大衣並無印象等語
      （見原審卷第八十一頁至第八十四頁）。亦不能證明扣案仿冒之大衣，係向被
      告乙○○所購得。
  ４、至於法務部調查局九十一年二月四日調科參字第九○○八五六七七號測謊報告
      ，雖記載「被告乙○○就『其僅販賣鱷魚牌無其他仿品』及『其未販賣扣案仿
      品與林泉成』之問題，經測試均呈現情緒波動反應，研判有說謊」等語，而同
      局九十年九月七日（九十）陸（三）字第九○○五四四三一號鑑定通知書記載
      ，「被告林泉成稱扣案之仿品係向乙○○購買，無情緒波動反應，研判未說謊
      」等語。惟測謊之鑑驗，係就受測人對相關事項之詢答，對應其神經、呼吸、
      心跳等反應而判斷，其鑑驗結果有時亦因受測人之生理、心理因素而受影響，
      測謊鑑驗之結果既會受到受測人之生理、心理因素而受影響，且人的行為、思
      想又無法量化，則測謊自不能如物理、化學試驗般獲得絕對之正確性，測謊之
      結果應係有其他可資信賴之積極或消極證據存在之情形下，作為補強證據證明
      力參考之用，而非可作為判斷事實之唯一及絕對之憑證。是被告乙○○之測謊
      測試未獲通過，至多僅認其所述不實，不能以所述不實即作為積極證據，認定
      其犯罪。至林泉成以其記憶，個人意見推測被告乙○○係將本件仿冒大衣販售
      之人，林泉成個人過去之記憶，或許有誤，並不能證明與事實相符，而其於調
      查局測謊之陳述與其記憶相符，自然即無情緒波動之反應，尚不能據認定被告
      乙○○即為販售仿冒物品之人。此外，復查無其他積極證據足認被告乙○○有
      公訴人所指犯行。
（三）原審認不能證明被告乙○○犯罪，為其無罪之諭知，於法並無不合。檢察官上
      訴意旨，仍以上揭起訴事證，認被告乙○○犯罪，為無理由，此部分上訴應予
      駁回。
三、據上論斷，應依刑事訴訟法第三百六十八條、第三百六十九條第一項前段、第三
    百六十四條、第二百九十九條第一項前段、商標法第八十二條、第八十三條、刑
    法第十一條前段、第二條第一項前段、第四十一條第一項前段、罰金罰鍰提高標
    準條例第二條，判決如主文。
本案經檢察官劉永清到庭執行職務
中　　　華　　　民　　　國　　九十三　　年　　　三　　　月　　二十四　　日
                            臺灣高等法院刑事第二十庭
                                審判長法  官　洪　政　雄
                                      法  官　鄧　振　球
                                      法  官　趙　功　恆
右正本證明與原本無異。
不得上訴。
                                      書記官　孫　佩　琳
中　　　華　　　民　　　國　　九十三　　年　　　三　　　月　　二十五　　日
附錄：本案論罪科刑法條全文
商標法第八十二條
明知為前條商品而販賣、意圖販賣而陳列、輸出或輸入者，處一年以下有期徒刑、拘
役或科或併科新台幣五萬元以下罰金。
附表一：日商東洋紡績株式會社之商標專用權：
┌──┬──────┬────┬──────┬────────┬─────┐
│編號│商標名稱及  │註冊號數│專用期間    │指定專用商品類別│備      考│
│    │圖樣        │        │            │                │          │
├──┼──────┼────┼──────┼────────┼─────┤
│一  │            │72947號 │六十三年十二│商標法施行細則第│延長專用期│
│    │            │        │月一日起至七│二十七條第四十四│間自七十一│
│    │            │        │十三年十二月│類男用內衣及睡衣│年十二月一│
│    │            │        │三十日止    │針織衣服運動服及│日起至九十│
│    │            │        │            │便服            │一年八月三│
│    │            │        │            │                │日止      │
├──┼──────┼────┼──────┼────────┼─────┤
│二  │MUNSINGWEAR │321863號│七十五年四月│商標法施行細則第│延長專用期│
│    │            │        │一日起至八十│二十七條第四十四│間自八十年│
│    │            │        │年三月三十一│類衣服          │四月一日起│
│    │            │        │日止        │                │至九十年三│
│    │            │        │            │                │月三十一日│
│    │            │        │            │                │止        │
├──┼──────┼────┼──────┼────────┼─────┤
│三  │GrandSlam   │317591號│七十五年三月│商標法施行細則第│延長專用期│
│    │            │        │十六日起至八│二十七條第四十四│間自八十一│
│    │            │        │十一年一月三│類衣服          │年二月一日│
│    │            │        │三十一日止  │                │起至九十一│
│    │            │        │            │                │年一月三十│
│    │            │        │            │                │一日止    │
└──┴──────┴────┴──────┴────────┴─────┘
附表二：義大利商‧固喜歡固喜公司之商標專用權：
┌──┬─────┬────┬──────┬────────┬─────┐
│編號│商標名稱及│註冊號數│專用期間    │指定專用商品類別│備考      │
│    │圖樣      │        │            │                │          │
├──┼─────┼────┼──────┼────────┼─────┤
│一  │ＧＵＣＣＩ│91512號 │六十六年九月│商標法施行細則第│延展專用期│
│    │          │        │一日至七十六│二十七條第四十四│間自八十六│
│    │          │        │年八月三十一│類各類衣服、褲子│年九月一日│
│    │          │        │日止        │、胸罩、泳衣、束│至九十六年│
│    │          │        │            │腰帶            │八月三十一│
│    │          │        │            │                │日止      │
└──┴─────┴────┴──────┴────────┴─────┘
